【裁判字號】    91,交易,74
【裁判日期】    901225
【裁判案由】    傷害等
【裁判全文】
臺灣板橋地方法院刑事判決                          九十一年度交易字第七四號
    公  訴  人  臺灣板橋地方法院檢察署檢察官
    被      告  甲○○
                乙○○
右列被告因傷害等案件，經檢察官提起公訴（九十年度偵字第一六六一四號），本院
判決如左：
    主  文
甲○○、乙○○被訴傷害部分均不受理。
甲○○被訴酒後駕車部分無罪。
    理  由
甲、被告甲○○、乙○○被訴傷害部分：
一、公訴意旨如起訴書所載（如附件）。
二、按告訴乃論之罪，告訴人於第一審辯論終結前得撤回其告訴；又告訴經撤回者，
    應諭知不受理之判決，刑事訴訟法第二百三十八條第一項、第三百零三條第三款
    分別定有明文。
三、查本件告訴人乙○○、丙○○○、甲○○相互告訴被告甲○○、乙○○傷害案件
    ，起訴書認被告甲○○、乙○○各係觸犯刑法第二百七十七條第一項之傷害罪，
    依同法第二百八十七條前段之規定，須告訴乃論。茲據告訴人乙○○、丙○○○
    、甲○○具狀相互撤回其告訴，有撤回告訴狀二份在卷可稽，依照首開說明，本
    件此部分爰不經言詞辯論，逕為諭知不受理之判決。
乙、被告甲○○被訴酒後駕車部分：
一、公訴意旨如起訴書所載（如附件）。
二、按公訴人認被告甲○○涉有酒後駕車罪之公共危險犯行，無非以其犯罪事實業據
    被告自承駕駛自小客車離去上址赴醫求救，並有酒精測試紀錄紙三紙及照片影本
    二紙附卷可資佐證為其論據。惟訊據被告甲○○堅決否認有酒後駕車之犯行，辯
    稱：伊當時係因受傷流血，且為避免繼續有糾紛，才開車前往就醫，並無酒後駕
    車之故意等語。經查，被告固不否認有於與乙○○互毆後，駕車就醫，且其後於
    同日凌晨四時一分許，經警酒測後，其呼氣酒精濃度達每公升○‧五七毫克，亦
    有酒精測試單在卷可按，惟按刑法第一百八十五條之三之酒後駕車罪，其立法意
    旨係為維護交通安全，防止交通事故發生，行為人於主觀上須有故意可罰之犯意
    ，始足論以該罪，若係於無期待可能之特殊情狀下為之，則行為人主觀犯意上即
    欠缺可罰性，自難論以該罪。本件被告甲○○辯稱伊係因與乙○○互毆受傷，為
    就醫治療始駕車離去等語，此觀諸其提出之臺北縣三重市宏仁醫院出具之診斷證
    明書上，載有「患者於玖拾年陸月壹拾日至本院急診縫合肆針」之內容，可見
    被告甲○○當時與乙○○互毆後，確實受有急需赴醫救治之傷害，而有駕車赴醫
    急救之迫切需要，因此衡諸被告甲○○於此急迫情狀下，顯無期待其可慎思熟慮
    是否有酒後駕車不能安全駕駛之可能，從而要難認被告甲○○其上開駕車就醫之
    行為，主觀上有故意可罰之酒後駕車犯意，自不足論以該罪。是綜上所述，尚難
    認被告甲○○有酒後駕車之故意犯行，此外復查無其他積極證據足認被告確酒後
    駕車之故意犯行，是本件此部分不能證明被告甲○○犯罪，自應為無罪判決之諭
    知。
據上論斷，應依刑事訴訟法第三百零三條第三款、第三百零七條、第三百零一條第一
項，判決如主文。
本案經檢察官王正皓到庭執行職務
中      華      民      國    九十一    年      三      月    二十九    日
                                      臺灣板橋地方法院交通法庭
                                          法  官  彭  全  曄
右正本證明與原本無異
如不服本判決，應於送達後十日內，向本院提出上訴狀
                                          書記官  梁  宜  庭
中      華      民      國    九十一    年      四      月      四      日
附件：
臺灣板橋地方法院檢察署檢察官起訴書              九十年度偵字第一六六一四號
    被      告  甲○○  男  三十六歲（民國○○○年○月○日生）
                        住臺北縣蘆洲市○○街一０二巷五十一號五樓
                        身分證統一編號：Ｇ一二一三八七七號
                乙○○  男  六十歲（民國○○年○○月○日生）
                        住臺北縣蘆洲市○○街一０二巷十六號二樓
                        身分證統一編號：Ｎ一0000000號
右列被告因傷害等案件，業經偵查終結，認應提起公訴，茲將犯罪事實及證據並所犯
法條分敘如左：
        犯罪事實
一、甲○○於民國九十年六月十三日凌晨二時三十分許，因將所駕駛之自小客車停放
    在乙○○位於臺北縣蘆洲市○○街一０二巷十六號住處前，擋住乙○○及其家人
    之出入，致生乙○○之不悅。乙○○即要查看前揭甲○○自小客車之聯絡電話，
    卻不慎誤觸警報器，查看聯絡電話並予撥打後，甲○○隨即下樓。詎甲○○竟因
    自小客車警報器大響，憑藉醉意心生不滿，而與乙○○發生口角，並基於傷害之
    犯意，隨後即拾起車內之水果刀與持鐵條之乙○○發生毆擊，使甲○○受有左手
    虎口挫裂傷併左肘瘀青、腫痛及胸部瘀痛之傷害；使乙○○受有右臂切割傷併肱
    橈肌斷裂、右手第二指神經斷裂、右手內拇肌斷裂、左手橈神經斷裂及穿透傷口
    於上臂之傷害；並導致前來勸架之乙○○配偶丙○○○亦受到甲○○水果刀之刺
    割傷，而受有左臂切割傷約六公分、左臂多條伸肌斷裂（包括伸尺短肌、伸拇長
    肌、伸指總肌、伸指方肌等四條）之傷害。甲○○見乙○○夫婦雙雙倒地後，明
    知其已先前已因飲酒而無法安全駕駛動力交通工具，竟為逃離現場而駕駛前揭自
    小客車。後甲○○至臺北縣三重市○○路宏仁醫院就醫，經員警在上址查獲，並
    測得其其呼氣酒精濃度高達０‧五七ｍｇ／Ｌ。
二、案經甲○○、乙○○、丙○○○訴由臺北縣警察局蘆洲分局報告偵辨。
        證據並所犯法條
一、右揭犯罪事實，均據被告甲○○、乙○○二人坦承分別持水果刀、鐵條相互發生
    毆擊，並經告訴人丙○○○於警訊時指訴歷歷，並有現場照片五張及診斷證明三
    紙附卷可稽。至甲○○酒醉駕車犯嫌部分，亦據其自承駕駛自小客車離去上址，
    赴醫求救，並有酒精測試紀錄紙三紙及照片影本二紙附卷可佐。罪證明確，被告
    二人犯嫌均足以認定。
二、核被告甲○○所為，係犯刑法第二百七十七條第一項之罪嫌、同法第一百八十五
    條之三之公共危險罪嫌。核被告乙○○所為，係犯刑法第二百七十七條第一項之
    傷害罪嫌。甲○○所犯前開二罪間，犯意各別，行為不同，請依數罪併罰之例處
    斷之。至乙○○、丙○○○告訴及報告意旨另以前揭甲○○持刀致其等受有嚴重
    之刀傷，而認甲○○係基於殺人之犯意而為，涉犯刑法第二百七十一條第三項、
    第一項之殺人未遂罪嫌云云。惟按犯罪事實應依證據認定之，無證據不得推定其
    犯罪事實，刑事訴訟法第一百五十四條定有明文。次按殺人與傷害人（致死）之
    區別，應以有無殺意為斷，其受傷之多寡，及是否為致命部位，有時雖項可藉為
    認定有無殺意之心證，究不能據為絕對標準（最高法院十八年上字第一三０九號
    判例參照）。訊據甲○○堅詞否認係基於殺人犯意，辯稱：伊與乙○○發生口角
    後，乙○○即返家拿鐵條，當時丙○○○並不在場，伊先用手臂抵擋，並抱住頭
    部，後來從車上拿出一把水果刀來抵擋，他老婆當時也出來了，在爭吵中，刀子
    有劃傷他們，伊自己也受傷了等語。經查，乙○○對前揭事發經過，則供稱係：
    「甲○○下樓後，即手持一把長約一尺多之水果刀與我理論，說我很臭屁，要給
    我死，我太太聽到我與他人發生糾紛在勸阻排解，結果甲○○就用刀刺我太太手
    臂，之前我也被刺傷，我見狀就返家拿鐵條防衛，中間甲○○有抓住鐵條，用刀
    刺穿我手臂二頭肌部分，我因此刀，手臂無力就倒地等語。告訴人丙○○○於警
    訊時則指稱：「係甲○○先行拿刀殺我先生」等語。次查，據乙○○告知該處有
    一監視器拍攝事發經過之始末，惟經本檢察官勘驗前揭轉錄之光碟，查知「目視
    軟體內編號一，時間為九十年六月十三日凌晨二時三十二分許，有二個模糊人影
    出現在螢幕上方，惟無法看出任何人有手持兇器之情形。以人影而論，無法區分
    人影之身分。在二時三十三分許，螢幕出現三人，有發生拉扯的情形，其中一人
    倒在地上，跌倒之人經乙○○指稱係其配偶丙○○○，跌倒之人爬起後，三人仍
    在馬路上拉扯，其中一人似在勸架。三人拉扯，有時地巷道上，有時在路邊車輛
    後方，三人之所以移動，是因拉扯施力所致。後來有一人倒在地上，經指認為乙○○，該人跌倒前，並未有他人在其身旁發生碰撞，其餘二人仍有發生肢體的拉
    扯，而倒地之人一直未站起。至二時三十四分，就未再有肢體拉扯的情形。在二
    時三十五分三十五秒至四十八秒間，有一輛房車從巷道駛出，經在場勘驗人員指
    稱係甲○○所駕駛」等情，製有勘驗筆錄在卷可參，並無從推論甲○○於下樓後
    即手持水果刀，而有事先之預謀。再查，乙○○、丙○○○二人之傷勢，均集中
    在手臂部分，苟甲○○係基於傷害之犯意，當可朝其二人致命之部位，如心臟、
    頭部等處行兇刺殺，斷無在前揭衝突中僅多次刺向其等手臂等較不易引起人身生
    命危險之部位。至乙○○夫婦既與甲○○發生糾紛，所為之供詞及指訴在先天上
    已難免偏向對其等有利之傾向。何況，甲○○與乙○○夫婦本無深仇大恨，倘僅
    因停車而心生不滿即萌生殺人犯意，顯不合事理。是本件尚難僅以持有之兇器為
    水果刀，遽而推認甲○○係基於殺人之犯意。被告應僅係基於傷害犯意而傷及乙○○夫婦。此外，復查無其他積極確切之證據，足認甲○○係基於殺人之犯意而
    為，而告訴及報告意旨仍認甲○○係犯殺人未遂罪嫌，顯有誤會，併此敘明。
三、依刑事訴訟法第二百五十一條第一項提起公訴。
        此    致
臺灣板橋地方法院
中      華      民      國      九十    年     十二     月    二十五    日
                                        檢察官  葉  志飛
右正本證明與原本無異
中      華      民      國    九十一    年      一      月     十六     日
                                        書記官  蕭  妃  鈴
附錄本案所犯法條全文
中華民國刑法第二百七十七條
(普通傷害罪)
傷害人之身體或健康者，處三年以下有期徒刑、拘役或一千元以下罰金。
犯前項之罪因而致人於死者，處無期徒刑或七年以上有期徒刑；致重傷者
，處三年以上十年以下有期徒刑。
中華民國刑法第一百八十五條之三
服用毒品、麻醉藥品、酒類或其他相類之物，不能安全駕駛動力交通工具
而駕駛者，處一年以下有期徒刑、拘役或三萬元以下罰金。


司法院資訊處製作；財團法人民間司法改革基金會備份。
